臺灣臺中地方法院刑事判決
110年度交簡上字第197號
上  訴  人    
即  被  告  杜昀杰


上列上訴人即被告因過失傷害案件，不服本院110年度交簡字第2
22號中華民國110年5月4日第一審刑事簡易判決（起訴案號：臺
灣臺中地方檢察署109年度偵字第28700號），提起上訴，本院管
轄之第二審合議庭判決如下：
    主    文
上訴駁回。
    犯罪事實
一、杜昀杰於民國109年1月13日8時58分許，騎乘車牌號碼000-0
    000號普通重型機車（下稱A車），沿臺中市南屯區文心路1
    段，由向上南路1段往大墩十一街方向行駛，行經臺中市南
    屯區文心路1段與向上路交岔路口時，原應注意車前狀況及
    兩車並行之間隔，並隨時採取必要之安全措施，而依當時天
    候晴、日間自然光線、柏油路面乾燥、無缺陷、無障礙物、
    視距良好，並無不能注意之情事，竟疏未注意及此，貿然前
    行；適有簡德富騎乘車牌號碼000-000號普通重型機車（下
    稱B車），同向行駛在杜昀杰之右前方，遭杜昀杰所騎乘之A
    車自後方擦撞，雙方均人車倒地，簡德富因而受有右第一掌
    骨骨折、右肩旋轉袖破裂等傷害。杜昀杰於肇事後，留待現
    場，並在具有偵查犯罪權限之公務員發覺上開犯行前，即當
    場向前往處理車禍事故之員警承認其為肇事人，再於其後本
    案偵查、審理程序中到庭接受裁判。 
二、案經簡德富訴由臺中市政府警察局第四分局報告臺灣臺中地
    方檢察署檢察官偵查起訴。
    理    由
一、證據能力之說明：
    按被告以外之人於審判外之言詞或書面陳述，除法律有規定
     者外，不得作為證據，刑事訴訟法第159條固定有明文，惟
    被告以外之人於審判外之陳述，雖不符同法第159條之1至之
     4規定，而經當事人於審判程序同意作為證據，法院審酌該
    詞陳述或書面陳述作成時之情況，認為適當者，亦得為證據
    ；又當事人、代理人或辯護人於法院調查證據時，知有第 1
    59條第1項不得為證據之情形，而未於言詞辯論終結前聲明 
    異議者，視為有前項之同意，同法第159條之5亦定有明文。
     其立法意旨在於傳聞證據未經當事人之反對詰問予以核實
    ， 原則上先予排除，惟若當事人已放棄詰問或未聲明異議
    ，基 於證據資料愈豐富，愈有助於真實發現之理念，且強
    化言詞 辯論原則，法院自可承認該傳聞證據例外擁有證據
    能力。經查，本案判決所引用之供述證據（含言詞及書面陳
    述），上 訴人即被告杜昀杰（下稱被告）於本院準備程序
    時表示均同 意有證據能力等語（見本院交簡上卷第50頁）
    ，且檢察官及被告於本院審理中調查證據時，亦均未於言詞
    辯論終結前聲明異議（見本院交簡上卷第81至83頁），又本
    院審認上開證據作成時之情況，應無違法取證或不當情事，
    與本案待證事實間復具有相當之關聯性，以之作為證據應屬
    適當，依刑事訴訟法第159條之5規定，自有證據能力。
二、認定犯罪事實所憑之證據及理由：
    訊據被告固坦承有於上開時、地騎乘A車，告訴人簡德富亦
    有騎乘B車行經該地點等事實不諱，惟矢口否認有何過失傷 
     害犯行，辯稱：伊當時行駛在第三車道，告訴人行駛在第
    四車道，告訴人任意變換車道且未打方向燈致其無法完全閃
    避，才會有地上的煞車痕，伊認為雙方都有過失，但現場圖
    的比例尺不對，依卷內證據無從對伊定罪云云。然查：
　㈠被告有於109年1月13日8時58分許，騎乘A車，沿臺中市南屯
    區文心路1段，由向上南路1段往大墩十一街方向行駛，行經
    臺中市南屯區文心路1段與向上路交岔路口時，與告訴人騎
    乘之B車發生擦撞，雙方均人車倒地，告訴人因而受有右第
    一掌骨骨折、右肩旋轉袖破裂等傷害等事實，業據告訴人於
    警詢、偵查中指述綦詳（見偵卷第33頁、第45至51頁、第87
    至89頁、第148頁），並有員警職務報告（見偵卷第29頁）
    、林新醫院之診斷證明書（見偵卷第53頁）、道路交通事故
    現場圖（見偵卷第63頁）、道路交通事故調查報告表㈠、㈡（
    見偵卷第65至71頁）、臺中市政府警察局交通事故補充資料
    表（見偵卷第85頁）、監視器錄影畫面翻拍照片（見偵卷第
    93至95頁）、車禍現場及車損照片（見偵卷第97至113頁）
    、車輛詳細資料報表（見偵卷第115頁、第117頁）、證號查
    詢機車駕駛人資料（見偵卷第119頁、第121頁）及監視器錄
    影光碟1片等在卷可稽，且為被告所不爭執，是此部分之事
    實，應堪置信。
  ㈡被告雖辯稱：伊與告訴人行駛於不同車道，告訴人不斷左偏
    致伊無法閃避因而擦撞，並非伊未注意車前狀況云云。然依
    卷附之監視器錄影畫面翻拍照片（見偵卷第93至94頁），監
    視器畫面時間00：00：04，告訴人騎乘B車於被告騎乘A車之
    右前方，迄至00：00：05，被告A車與告訴人B車之距離逐漸
    接近，但告訴人B車仍在被告A車之右前方，且尚有一小段距
    離；待00：00：06，告訴人騎乘B車雖在被告騎乘A車之右前
    方，但兩車距離甚為接近，復於00：00：07，兩車發生碰撞
    。此核與被告於偵查中所供承：案發當時伊與告訴人都已經
    在路口了，伊在告訴人的左後方，看到告訴人的時候距離已
    經很近了，雖有煞車但已閃避不及等語相符（見偵卷第148
    頁）。足徵告訴人騎乘之B車確實係遭被告騎乘之A車自左後
    方撞擊因而人車倒地乙節，堪可認定。且依前揭監視器錄影
    畫面翻拍照片，被告及告訴人均係行駛於外側車道，僅告訴
    人行車路線較為靠近雙白實線而已，復未見告訴人有明顯往
    左偏行之情事存在，是被告前開所辯，顯屬卸責之詞，亦與
    客觀事證不符，要無可信。
  ㈢按汽車行駛時，駕駛人應注意車前狀況及兩車並行之間隔，
    並隨時採取必要之安全措施，不得在道路上蛇行，或以其他
    危險方式駕車，道路交通安全規則第94條第3項定有明文。
    經查，被告考領有普通重型機車駕駛執照，此有證號查詢汽
    車駕駛人資料在卷可憑（見偵卷第121頁），故其應知悉並
    遵循上開規定。且依當時天候晴、日間自然光線、柏油路面
    乾燥、無缺陷、無障礙物、視距良好，並無不能注意之情事
    ，有道路交通事故調查報告表㈠、監視器錄影畫面翻拍照片4
    張及現場照片7張附卷可參（見偵卷第93至103頁上方），是
    被告於駕駛車輛行經上開路口，未注意行駛於其右前方、由
    告訴人騎乘之B車的車前狀況及兩車並行之間隔，因而與告
    訴人之騎乘之B車發生碰撞，足認被告違反前揭規定而有過
    失。況本件車禍事故之肇事責任，經本院送請臺中市車輛行
    車事故鑑定委員會鑑定結果，認被告駕駛A車未注意車前狀
    況，沿車道線行駛撞及於外側車道行駛之右前車，為肇事原
    因，有臺中市車輛行車事故鑑定委員會中市車鑑0000000案
    鑑定意見書在卷可考（見本院交簡上卷第65至66頁）。又被
    告上開過失駕駛行為，與告訴人之受傷結果間，有相當因果
    關係，被告自應負過失傷害罪責。 
  ㈣至被告聲請再將本件事故送請臺中市交通事件裁決處覆議，
    然被告上開過失傷害犯行，業據本院認定如前，況因本案事
    證已臻明確，被告上揭聲請核無調查必要，應予駁回。 
  ㈤綜上所述，被告提出上開辯解並否認本案犯行，要無可採， 
    業據本院論駁如前。本案事證已臻明確，被告上開過失傷害
    犯行，堪予認定，應依法論科。
三、論罪科刑：
  ㈠核被告所為，係犯刑法第284條前段之過失傷害罪。
  ㈡按對於未發覺之罪自首而受裁判者，得減輕其刑，刑法第62 
    條前段定有明文。所謂未發覺之罪，凡有搜查權之官吏，不
     知有犯罪之事實，或雖知有犯罪事實，而不知犯罪人為何
    人 者，均屬之。至於自首後於審判中對其犯罪事實有所主
    張或 辯解者，係被告辯護權之行使，不能僅據此之一端即
    謂被告 無接受裁判意思之唯一論據（最高法院84年度台上
    字第829號判決要旨參照）。又被告於肇事後，親自或託人
    電話報警，並已報明姓名、地點，請警方前往處理，自首而
    接受裁判，有臺中市政府警察局道路交通事故肇事人自首情
    形紀錄表在卷可憑（見偵卷第83頁），被告嗣後並接受裁判
    ，揆諸上開說明，被告顯已合於刑法第62條前段自首規定之
    要件。至被告自首後雖於警詢、偵查、本院準備程序及審理
    時對犯罪事實經過有所爭執、主張，然此僅係被告辯護權之
    行使，不能據此一端即謂被告無接受裁判之意，是被告於前
    開犯行未發覺前即主動坦承犯案並接受裁判，爰依刑法第62
    條前段規定，減輕其刑。
  ㈢原審認被告所犯過失傷害之犯行明確，適用刑法第284條前段
    、第62條前段、第41條第1項前段，刑法施行法第1條之1第1
    項之規定，並審酌被告之前科素行（參原審交易卷附之臺灣
    高等法院被告前案紀錄表），其騎乘普通重型機車，本應注
    意車前狀況及兩車並行之間隔，並隨時採取必要之安全措施
    ，而依當時之天候、道路狀況，並無不能注意情事，竟疏未
    注意及此，撞擊騎乘普通重型機車行駛在其右前方之告訴人
    ，致告訴人因而受有右第一掌骨骨折、右肩旋轉袖破裂等傷
    害，嗣未能與告訴人調解成立、賠償所受損害等節；兼衡被
    告自述大學肄業之教育智識程度，目前自己剛開始創業，未
    婚，經濟狀況勉持之生活狀況（見原審交易卷第38頁），犯
    後於原審審理程序時能坦承犯行等一切情狀，量處拘役50日
    ，並諭知以新臺幣1,000元為易科罰金之折算標準。經核原
    審認事用法均無不當，量刑亦稱妥適，被告提起上訴否認犯
    行，指摘原判決不當，為無理由，應予駁回。
據上論斷，應依刑事訴訟法第455條之1第1項、第3項、第368條
，判決如主文。
本案經檢察官李毓珮提起公訴，檢察官蔣得龍到庭執行職務。 
中　　華　　民　　國　　111 　年　　2 　　月　　17　　日
                  刑事第十庭  審判長法  官  陳玉聰
　　　　　　　　　
　　　　　　　　　                  法  官  吳珈禎
　　　　　　　　　
                 　　　　　　　　　 法  官  林芳如 
以上正本證明與原本無異。
不得上訴。
                                    書記官  張玉楓
中　　華　　民　　國　　111 　年　　2 　　月　　17　　日
附錄本案論罪科刑法條：
中華民國刑法第284條
因過失傷害人者，處1年以下有期徒刑、拘役或10萬元以下罰金
；致重傷者，處3年以下有期徒刑、拘役或30萬元以下罰金。